【裁判字號】    97,交聲,102
【裁判日期】    970523
【裁判案由】    違反道路交通管理處罰條例聲明異議
【裁判全文】
臺灣新竹地方法院交通事件裁定         97年度交聲字第102號
移送機關即
原處分機關  交通部公路總局新竹區監理所新竹市監理站
異  議  人
即受處分人  丙○○
上列異議人即受處分人因違反道路交通管理處罰條例案件，對於
交通部公路總局新竹區監理所新竹市監理站民國97年3月3日竹監
新四字第裁51－E00000000 號違反道路交通管理事件裁決書處分
，聲明異議，本院裁定如下：
    主  文
異議駁回。
    理  由
一、異議意旨略以：異議人即受處分人丙○○（下稱異議人丙○○）對於新竹市警察局第三分局回函有諸多質疑，因異議人
    丙○○當時（即民國97年1月27日晚間9時40分許）駕駛車號
    7700－HN號自小客車行經西濱公路南下路段時，該路段之交
    通號誌是由綠燈變黃燈，且左右路口沒有其他車輛，如要決
    定該號誌燈正常與否最少也要3 分鐘以上，又因該路段很小
    ，所以員警之巡邏車也不可能在該號誌燈下停等3 分鐘，若
    員警之巡邏車停在號誌燈下，一般人應該也沒有那麼大膽闖
    紅燈，可見員警之巡邏車離本件號誌燈應有相當距離；但本
    件伊係在離新竹市○○路○段320巷與西濱公路口南下600公
    尺處（以車上碼表測得）之號誌燈安份守法的等綠燈（當時
    係紅燈），約等10秒後，員警之巡邏車才從快車道闖紅燈開
    到伊車子前面說伊在上個路口闖紅燈，但因在本件路段2 個
    號誌燈間距離600公尺內，就有約400公尺長之免收費停車場
    ，所以或許係另有他人闖紅燈後馬上停到路邊之停車場，況
    員警執服交通巡邏勤務時，巡邏車上都會有照相、錄影、測
    速、酒測等裝備，倘員警認定伊所駕駛之車號7700－HN號自
    小客車有闖紅燈之行為，應提出相關資料舉證，故異議人丙○○對本件之裁決事件甚難甘服，為此狀請撤銷原處分云云
    ，並提出相關剪報資料 (見本院卷第8頁)佐證。
二、原處分意旨略以：異議人丙○○駕駛所有車號7700－HN號自
    小客車於97年1月27日晚間9時40分許行經新竹市○○路○段
    320 巷與西濱公路口時，為新竹市警察局第三分局員警填掣
    竹市警交字第E00000000 號違反道路交通管理事件通知單（
    下稱舉發通知單），當場舉發其「闖紅燈（西濱公路南下直
    行）」，異議人丙○○不服舉發向新竹市警察局陳情，經新
    竹市警察局於97年1 月30日以竹市警交字第0970004417號函
    轉呈原舉發單位即新竹市警察局第三分局，新竹市警察局第
    三分局乃於97年2 月15日以竹市警三分五字第0970003673號
    函覆異議人丙○○略以：「…說明二、本案經查詢結果，舉
    發員警於違規時地執服交通巡邏勤務，發現台端駕駛車輛（
    7700－HN號）行經有正常運作之燈光號誌管制交岔路口（新
    竹市○○路○段320 巷與西濱公路口）南下路段；遇紅燈未
    停仍急行通過，為警發現經攔停告知違規事實，並依法製單
    舉發，本案依法據以舉發無訛。」等情，另經交通部公路總
    局新竹區監理所新竹市監理站（下稱新竹市監理站）於97年
    2 月27日以竹監新字第0973400541號函覆異議人丙○○違規
    事實舉發無誤，並請依規繳納罰鍰。惟異議人丙○○對於上
    開函覆仍有不服，新竹市監理站遂於97年3月3日，依據舉發
    之違規事實及違反道路交通管理處罰條例第53條第1 項、違
    反道路交通管理事件統一裁罰基準及處理細則第43條、第44
    條及第67條等規定，掣開竹監新四字第裁51－E00000000 號
    違反道路交通管理事件裁決書（下稱裁決書），認異議人丙○○於97年1月27日晚間9時40分許，在新竹市○○○路○路
    段有「一、駕車行經有燈光號誌管制之交岔路口闖紅燈。」
    違規行為，裁罰異議人丙○○罰鍰新臺幣（下同）2,700元
    整；併依同條例第63條第1項第3款規定記違規點數3 點；上
    開裁決書於同日由異議人丙○○臨櫃簽收，嗣異議人丙○○
    於97年3月11日具狀聲明異議。
三、按駕駛人駕駛車輛或行人在道路上，應遵守道路交通標誌、
    標線、號誌之指示、警告、禁制規定，並服從執行交通勤務
    之警察或依法令執行指揮交通及交通稽查任務人員之指揮，
    道路交通管理處罰條例第4條第1項定有明文。次按汽車駕駛
    人，行經有燈光號誌管制之交岔路口闖紅燈者，處新臺幣1,
    800元以上5,400元以下罰鍰；道路交通管理處罰條例第53條
    第1 項定有明文；又依同條例第63條第1項第3款規定，汽車
    駕駛人有下列各款所列條款之一者，除依原條款處罰鍰外，
    並予記點：…三、有…第53條或第54條情形之一者，各記違
    規點數3點。
四、經查：訊據異議人丙○○固坦承伊於97年1月27日晚間9時40
    分許有駕駛車號7700－HN 號車行經新竹市○○路○段320巷
    與西濱公路口之事實，然矢口否認有上開竹市警交字第E000
    00000號舉發通知單所載之違規行為，其於本院97年4月25日
    庭訊時辯稱：伊在舉發當時有駕駛車輛經過舉發地點，但警
    察舉發伊闖紅燈係在下一個路口，那時候伊是安分守法在等
    紅燈，而伊在通過上一個路口時，號誌剛好是綠燈轉紅燈，
    所以伊係搶黃燈，並沒有闖紅燈，伊懷疑警察當時有沒有確
    定伊的車牌，因為伊係到下一個路口過了10秒鐘，警察才到
    ，至於警察將伊攔下來後，伊之所以承認有闖紅燈，係伊想
    說闖紅燈的罰金很貴，如果承認警察會開少一點罰金的單子
    ，且有可能號誌燈出問題，或伊後面的車子闖紅燈，但伊沒
    有辦法舉證，至於伊附上之剪報是說警察舉發闖紅燈要舉證
    等語（見本院卷第20、21頁）。惟查：
（一）證人乙○○即本件掣開竹市警交字第E00000000 號舉發通
      知單之新竹市警察局第三分局中華派出所員警於本院上開
      訊問時結證稱略以：本件舉發係他與另1 個同仁甲○○駕
      駛巡邏車輛（由同仁甲○○駕駛車輛，他則坐在副駕駛座
      ）從新竹市○○路320 巷口往西濱公路方向前進，那個路
      段是1 個交岔路口，當他們到達路口時，因他們前進方向
      的號誌燈是綠燈而準備要直行時，他就看見前方有1 輛車
      從西濱公路由北往南方向橫著開過去，但因他們行進方向
      的號誌燈是綠燈，所以只有他們這邊的號誌燈才有可能由
      綠燈轉黃燈，至於那輛車行進方向的號誌燈只有可能是紅
      燈轉綠燈，不可能由綠燈轉黃燈，且就算係紅燈轉綠燈，
      也會比他們這邊號誌燈綠燈轉黃燈還要慢，因為他們這邊
      號誌燈的綠燈要先轉黃燈，再轉紅燈後，那輛車行進方向
      的號誌燈才會從紅燈轉綠燈，通常秒差會慢1、2秒，而當
      時就只有異議人丙○○這部汽車，車型、顏色都一樣，且
      與證人甲○○確認過，所以他們看到異議人丙○○停車時
      ，他們就把異議人丙○○攔停，且異議人丙○○當時也沒
      有否認闖紅燈的事實等語（見本院卷第20、21頁），並提
      出舉發當時現場錄音過程之錄音帶1捲加以佐證。
（二）另證人甲○○即新竹市警察局第三分局中華派出所員警於
      本院上開訊問時結證稱略以：本件舉發當時他與證人乙○○一起出勤，而停在西濱公路與新竹市○○路○段320 巷
      口時，因為那個路口是兩段式左轉號誌燈，且當時左轉綠
      燈已經亮很久了，所以他們要等候綠燈要過巷口，而當他
      們方向的燈號變成綠燈要往前直行開時，就看見異議人丙○○開自小客車沿西濱公路慢車道南下直行，從他們面前
      闖過那個路口，所以他與證人乙○○看到後，就左轉從西
      濱公路快車道開車過去攔異議人丙○○，至於當時他雖沒
      有看到那輛車的車牌，只看到那輛車的車型是一般自小客
      車，但當時西濱公路南下車道就只有異議人丙○○的自小
      客車，且他們在攔停異議人丙○○後，異議人丙○○當時
      並沒有否認，僅請求他們開處罰輕一點的罰單，不要開闖
      紅燈，因為罰太重，他們有跟異議人丙○○說依規定處理
      等語（見本院卷第21、22頁）。
（三）本院經依證人乙○○事後補呈之現場實地拍攝照片12張（
      見本院卷第26至31頁）可知，本件違規地點確係在西濱公
      路與新竹市○○路○段320 巷之交岔路口處無訛。且在新
      竹市○○路○段320巷巷口處設有1組行車管制號誌燈（為
      圓形紅燈、圓形黃燈及圓形綠燈等燈面），至於西濱公路
      則因同向車道分別設有快、慢雙車道（以分格島加以區分
      ），故而該交岔路口處亦分別設有2組行車管制號誌燈（
      其中在快車道上之行車管制號誌燈為圓形紅燈、圓形黃燈
      及圓形綠燈等燈面；另在慢車道上之行車管制號誌燈則為
      圓形紅燈、圓形黃燈、左轉箭頭綠燈、直行箭頭綠燈及右
      轉箭頭綠燈等燈面），並於慢車道上之箭頭綠燈亮時，快
      、慢車道之行車管制號誌燈均同時顯示圓形紅燈狀態等情
      ，核與證人乙○○、甲○○等人上述證詞相吻合，其等證
      詞堪可採信。
（四）又異議人丙○○雖辯稱伊沒有闖紅燈違規行為，伊之所以
      承認有闖紅燈，是因闖紅燈的罰金很貴，如果承認，警察
      會開少一點罰金的單子云云，然衡諸事理，一般人於遭員
      警舉發違規之際，若確信其本人無任何違規行為而認員警
      舉發違規有誤時，本應立即據以力爭抑或當下堅決否認，
      事後如對裁決處分不服，再循相關程序加以救濟；或因本
      人確有違規行為而遭員警舉發時，然為圖較輕之裁罰，而
      委請員警可否依違規情節程度較輕之規定舉發處罰；料無
      本人於遭員警舉發時既認其無違規行為，卻又為求處罰較
      輕而坦認犯行，事後再辯稱其無違規之理。況本院經當庭
      勘驗證人乙○○庭呈之舉發當時現場錄音過程之錄音帶，
      其勘驗結果為：異議人丙○○先稱「一定要開闖紅燈嗎？
      」，員警則回稱「要照規定。」，異議人丙○○再稱「我
      剛才就這樣、就這樣闖過去了。」等情（見本院卷第21頁
      ）。是異議人丙○○所辯顯有論理上矛盾，而與常情不合
      ；復異議人丙○○以該路口之號誌燈或有問題等語置辯，
      惟就此情，業據舉發員警提出上開違規現場照片附卷可參
      ，異議人丙○○就此所為質疑，難謂可採，本件異議人丙○○上述所辯云云，顯屬事後卸責抑僅空言指摘之詞，本
      院均不予以採信。
（五）再者，異議人丙○○雖提出剪報資料指稱警察舉發闖紅燈
      要舉證云云。查本件雖無直接之違規採證照片可資佐證，
      然證人乙○○為原處分機關認定異議人丙○○有前開違規
      行為之原證人，其到庭以言詞供述本件待證事實，即異議
      人丙○○有前開違規事實，本院由上開證人乙○○及甲○○等人證詞已得異議人丙○○確有上開違規行為之心證，
      且於本件卷存證據資料內並無任何積極證據足以證明證人
      乙○○及甲○○等人之證述係屬虛偽，亦無足以令人顯信
      其供述為不可採之品性證據或前科證據存在，自不得僅以
      證人乙○○為本件開單舉發異議人丙○○違規之員警而全
      盤抹煞其在訴訟上所具有之原證人資格。又按交通員警掣
      單舉發違反道路交通管理處罰條例所列之違規事實，本質
      上為行政處分，係公務員基於職務上權力，依法就特定之
      具體事件所為具有公法上效果之單方行政行為，基於公務
      員為公法上行為具有公信力之原則，該行政處分當可被推
      定為真正，其據以依法處分之事實認定亦為正確無誤，本
      此公信原則，乃立法者賦予行政機關制定違反道路交通事
      件統一裁罰標準及處理細則，使執勤員警得當機處分以維
      護交通秩序、安全之行政目的，反之，若謂公務員一切行
      政行為均需預留證據以證其實，則國家行政勢必窒礙難行
      ，據此，刑事訴訟法就犯罪證據有關之規定中，與行政秩
      序罰之交通違規裁罰本旨不合之部分，自不在準用之列。
      從而證人乙○○與異議人丙○○素昧平生，並無仇隙，衡
      情當無設詞攀誣、濫予舉發之理，本件既無任何證據足資
      證明證人乙○○有捏造事實、違法取締之情事，則執勤員
      警本其維護交通秩序、安全職責所為之舉發，自應受到合
      法、正確之推定，並此敘明。
（六）據此，本件異議人丙○○上述所辯之詞，均不足採，其於
      上揭舉發通知單上所載時地有闖紅燈（西濱公路南下直行
      ）之違規行為，洵堪認定，自應依法裁罰。
五、依上所述，異議人丙○○確有在上開舉發通知單所載時、地
    ，有闖紅燈（西濱公路南下直行）之違規行為，原處分機關
    依前開道路交通管理處罰條例第53條第1 項及違反道路交通
    管理事件統一裁罰基準表之規定，裁罰異議人丙○○罰鍰2,
    700元整，並依同條例第63條第1項第3款規定記違規點數3點
    ，於法尚無違誤，應予維持。異議人丙○○上述所辯，均無
    理由，應予駁回。
六、據上論斷，依道路交通案件處理辦法第19條，裁定如主文。
中    華    民    國    97    年     5    月     23   日
            臺灣新竹地方法院交通法庭
                              法  官  劉兆菊
以上正本證明與原本無異。
如不服本裁定，應於裁定送達後5日內向本院提出抗告狀。
中    華    民    國    97    年     5    月     23   日
                              書記官  蕭汝芳


司法院資訊處製作；財團法人民間司法改革基金會備份。
